---
title: "Exploratory Data Analysis of the Instagram Reach Dataset"
author: "Sotiris Kylintireas — 3220098"
date: "2026-03-17"
always_allow_html: true
output:
  html_document:
    toc: true
    toc_depth: 2
    number_sections: true
    theme: cosmo
    df_print: paged
    highlight: tango
    fig_caption: yes
    fig_width: 8
    fig_height: 5
  word_document:
    toc: true
    toc_depth: '2'
  pdf_document:
    toc: true
    toc_depth: '2'
    keep_tex: false
---

```{r setup, include=FALSE}
knitr::opts_chunk$set(
  echo = TRUE,
  warning = FALSE,
  message = FALSE,
  fig.align = "center",
  fig.width = 8,
  fig.height = 5,
  out.width = "90%"
)

suppressPackageStartupMessages({
  library(knitr)
  library(kableExtra)
  library(ggplot2)
  library(dplyr)
  library(scales)
  library(pROC)
})

set.seed(42)
options(scipen = 999)

# Custom ggplot2 theme used throughout the report
theme_report <- function() {
  theme_minimal(base_size = 13) +
    theme(
      plot.title    = element_text(face = "bold", size = 14, hjust = 0.5),
      plot.subtitle = element_text(size = 11, hjust = 0.5, color = "grey40"),
      axis.title    = element_text(face = "bold"),
      legend.position = "bottom",
      panel.grid.minor = element_blank()
    )
}
```

## Εισαγωγή

Στην παρούσα εργασία πραγματοποιείται διερευνητική ανάλυση δεδομένων (*Exploratory Data Analysis - EDA*) στο dataset *Instagram Reach*, με στόχο να αποτυπωθούν τόσο τα βασικά χαρακτηριστικά των μεταβλητών όσο και οι μεταξύ τους σχέσεις.

Η προσέγγιση ακολουθεί μια σαφή ροή: αρχικά έλεγχος και προεπεξεργασία των δεδομένων, στη συνέχεια δημιουργία νέων κατηγορικών μεταβλητών και υπολογισμός περιγραφικών μέτρων, και τέλος οπτική διερεύνηση με κατάλληλα διαγράμματα.

Παράλληλα, εξετάζεται κατά πόσο βασικές μεταβλητές, όπως ο αριθμός των `Followers` και ο χρόνος από τη δημοσίευση (`Hours.since.posted`), μπορούν να υποστηρίξουν την πρόβλεψη υψηλής αλληλεπίδρασης (*high engagement*) μέσω λογιστικής παλινδρόμησης.

```{r early-model-metrics, echo=FALSE}
instagram_reach_preview <- read.table(
  "instagram_reach.txt",
  header = TRUE,
  stringsAsFactors = FALSE
)

instagram_reach_preview <- instagram_reach_preview[, -1]
instagram_reach_preview$time <- ifelse(instagram_reach_preview$Hours.since.posted == 2, 2,
                                ifelse(instagram_reach_preview$Hours.since.posted == 3, 3, 4))
Q1_preview <- quantile(instagram_reach_preview$Likes, 0.25)
Q3_preview <- quantile(instagram_reach_preview$Likes, 0.75)
instagram_reach_preview$like <- ifelse(instagram_reach_preview$Likes < Q1_preview, 1,
                                ifelse(instagram_reach_preview$Likes <= Q3_preview, 2, 3))
instagram_reach_preview$high_like <- factor(ifelse(instagram_reach_preview$like == 3, 1, 0),
                                     levels = c(0, 1),
                                     labels = c("Low/Medium Engagement", "High Engagement"))

model_preview <- glm(high_like ~ Followers + Hours.since.posted,
                     data = instagram_reach_preview,
                     family = binomial)
predicted_prob_preview <- predict(model_preview, type = "response")
predicted_class_preview <- ifelse(predicted_prob_preview > 0.5, 1, 0)
accuracy <- mean(predicted_class_preview == as.numeric(instagram_reach_preview$high_like) - 1)
```

## Executive Summary

This report presents an Exploratory Data Analysis (EDA) of the **Instagram Reach** dataset, which contains **100 posts** and **6 cleaned variables**. The analysis combines descriptive statistics, visual exploration, and predictive modeling.

**Key findings:**

- `Followers` is strongly right-skewed and departs from normality because a limited number of accounts have very high follower counts.
- A moderate positive correlation (r ≈ 0.61) appears between `Hours.since.posted` and `Likes`, indicating that older posts tend to accumulate more engagement.
- Posts in the highest `time` category are more likely to appear in the high-like group.
- A logistic regression model using `Followers` and `Hours.since.posted` achieves approximately **`r round(accuracy * 100, 1)`%** accuracy, with `Hours.since.posted` as the most statistically robust predictor.

## Άσκηση 1: Έλεγχος μεταβλητών

```{r load-data}
# Place instagram_reach.txt in your R working directory before knitting
instagram_reach <- read.table(
  "instagram_reach.txt",
  header = TRUE,
  stringsAsFactors = FALSE
)
```

Αρχικά ελέγχουμε τη δομή και τις διαστάσεις του dataset.

```{r check-structure}
str(instagram_reach)
dim(instagram_reach)
```

Αφαιρούμε την πρώτη στήλη (`S.No`), καθώς δεν είναι χρήσιμη.

```{r remove-sno}
instagram_reach <- instagram_reach[, -1]
dim(instagram_reach)
```

Στη συνέχεια, ορίζουμε τον κατάλληλο τύπο για τις μεταβλητές όπου χρειάζεται.

```{r set-types}
instagram_reach$USERNAME <- as.factor(instagram_reach$USERNAME)
instagram_reach$Caption <- as.character(instagram_reach$Caption)
instagram_reach$Hashtags <- as.character(instagram_reach$Hashtags)
```

Το αρχικό dataset περιείχε 100 παρατηρήσεις και 7 μεταβλητές.
Η μεταβλητή `S.No` αφαιρέθηκε, καθώς λειτουργεί μόνο ως αριθμός εγγραφής και δεν προσφέρει χρήσιμη πληροφορία για την ανάλυση.
Το τελικό dataset περιλαμβάνει 100 παρατηρήσεις και 6 μεταβλητές.
Με αυτή τη δομή, τα δεδομένα είναι πλέον κατάλληλα για τις επόμενες φάσεις ανάλυσης και μοντελοποίησης.

## Άσκηση 2: Δημιουργία νέων μεταβλητών

### Δημιουργία μεταβλητής time

```{r create-time}
instagram_reach$time <- ifelse(instagram_reach$Hours.since.posted == 2, 2,
                        ifelse(instagram_reach$Hours.since.posted == 3, 3, 4))
instagram_reach$time <- as.factor(instagram_reach$time)
```

Έλεγχος μεταβλητής:

```{r check-time}
time_table <- as.data.frame(table(instagram_reach$time))
kable(time_table,
      col.names = c("time", "Συχνότητα"),
      caption = "Κατανομή της μεταβλητής time") %>%
  kable_styling(full_width = FALSE, position = "center")
```

Η μεταβλητή `time` συνοψίζει τον χρόνο από τη δημοσίευση σε τρεις διακριτές κατηγορίες, ώστε η ερμηνεία να είναι πιο άμεση στις συγκρίσεις που ακολουθούν.

### Δημιουργία μεταβλητής like

```{r create-like}
Q1 <- quantile(instagram_reach$Likes, 0.25)
Q3 <- quantile(instagram_reach$Likes, 0.75)

instagram_reach$like <- ifelse(instagram_reach$Likes < Q1, 1,
                        ifelse(instagram_reach$Likes <= Q3, 2, 3))
instagram_reach$like <- as.factor(instagram_reach$like)
```

Έλεγχος μεταβλητής:

```{r check-like}
like_table <- as.data.frame(table(instagram_reach$like))
kable(like_table,
      col.names = c("like", "Συχνότητα"),
      caption = "Κατανομή της μεταβλητής like") %>%
  kable_styling(full_width = FALSE, position = "center")

quartiles_table <- data.frame(Q1 = as.numeric(Q1), Q3 = as.numeric(Q3))
kable(quartiles_table,
      digits = 2,
      caption = "Τεταρτημόρια της μεταβλητής Likes") %>%
  kable_styling(full_width = FALSE, position = "center")
```

Η κατηγοριοποίηση της `Likes` με βάση τα τεταρτημόρια επιτρέπει μια σταθερή και διαφανή διάκριση των αναρτήσεων σε χαμηλή, μεσαία και υψηλή αλληλεπίδραση.

## Άσκηση 3: Ποσοτικές μεταβλητές και περιγραφικά μέτρα

```{r select-numeric}
numeric_data <- instagram_reach[, c("Followers", "Hours.since.posted", "Likes")]
```

```{r descriptive-stats}
desc_table <- data.frame(
  Variable = names(numeric_data),
  Mean     = sapply(numeric_data, mean),
  SD       = sapply(numeric_data, sd),
  Variance = sapply(numeric_data, var),
  Min      = sapply(numeric_data, min),
  Median   = sapply(numeric_data, median),
  Max      = sapply(numeric_data, max)
)

kable(desc_table,
      digits = 2,
      format.args = list(big.mark = ","),
      caption = "Descriptive Statistics — Numeric Variables",
      col.names = c("Variable", "Mean", "Std. Dev.", "Variance", "Min", "Median", "Max")) %>%
  kable_styling(full_width = FALSE, position = "center") %>%
  row_spec(0, bold = TRUE)
```

Τα περιγραφικά μέτρα δείχνουν ότι οι μεταβλητές δεν έχουν ομοιόμορφη συμπεριφορά: ειδικά η `Followers` εμφανίζει μεγαλύτερη διασπορά, γεγονός που επηρεάζει τόσο την οπτική ανάλυση όσο και την ερμηνεία των συσχετίσεων.

## Άσκηση 4: Γραφική μελέτη της μεταβλητής Followers

```{r plot-functions}
# All report visualizations are implemented with ggplot2 + theme_report().
```

### Ιστόγραμμα με καμπύλη πυκνότητας

```{r hist-followers}
ggplot(instagram_reach, aes(x = Followers)) +
  geom_histogram(aes(y = after_stat(density)), bins = 20,
                 fill = "#4C9BE8", color = "white", alpha = 0.85) +
  geom_density(color = "#1A3A5C", linewidth = 1) +
  labs(title = "Distribution of Followers",
       subtitle = "Histogram with kernel density estimate",
       x = "Followers", y = "Density",
       caption = "Source: Instagram Reach Dataset") +
  theme_report()
```

### Θηκόγραμμα

```{r box-followers}
ggplot(instagram_reach, aes(x = "", y = Followers)) +
  geom_boxplot(fill = "#A8D5A2", color = "#2E7D32", width = 0.4, outlier.shape = NA) +
  geom_jitter(width = 0.15, alpha = 0.4, color = "#2E7D32") +
  labs(title = "Boxplot of Followers",
       subtitle = "Jittered points overlaid",
       x = "", y = "Followers") +
  theme_report()
```

### QQ Plot

```{r qq-followers}
ggplot(instagram_reach, aes(sample = Followers)) +
  stat_qq(color = "#4C9BE8", alpha = 0.7) +
  stat_qq_line(color = "#C0392B", linewidth = 1) +
  labs(title = "Normal Q-Q Plot — Followers",
       subtitle = "Points deviating from line indicate non-normality",
       x = "Theoretical Quantiles", y = "Sample Quantiles") +
  theme_report()
```

## Άσκηση 5: Συχνότητες και γραφήματα για τη μεταβλητή time

```{r freq-time}
freq_time <- table(instagram_reach$time)
rel_freq_time <- prop.table(freq_time)

freq_time_df <- as.data.frame(freq_time)
rel_freq_time_df <- data.frame(
  time = names(rel_freq_time),
  Σχετική_Συχνότητα = as.numeric(rel_freq_time)
)

kable(freq_time_df,
      col.names = c("time", "Συχνότητα"),
      caption = "Πίνακας συχνοτήτων της μεταβλητής time") %>%
  kable_styling(full_width = FALSE, position = "center")

kable(rel_freq_time_df,
      digits = 2,
      caption = "Πίνακας σχετικών συχνοτήτων της μεταβλητής time") %>%
  kable_styling(full_width = FALSE, position = "center")
```

```{r bar-time}
freq_time_df_gg <- as.data.frame(table(instagram_reach$time))
colnames(freq_time_df_gg) <- c("time", "count")

ggplot(freq_time_df_gg, aes(x = time, y = count, fill = time)) +
  geom_col(width = 0.6, show.legend = FALSE) +
  scale_fill_brewer(palette = "Set2") +
  geom_text(aes(label = count), vjust = -0.5, fontface = "bold") +
  labs(title = "Frequency Distribution of Variable 'time'",
       x = "Time Category", y = "Frequency") +
  theme_report()
```

```{r pie-time}
freq_time_df_gg <- freq_time_df_gg %>%
  mutate(pct = count / sum(count),
         label = paste0("time = ", time, "\n", count, " (", scales::percent(pct, accuracy = 1), ")"))

ggplot(freq_time_df_gg, aes(x = "", y = count, fill = time)) +
  geom_col(width = 1, color = "white") +
  coord_polar(theta = "y") +
  geom_text(aes(label = label), position = position_stack(vjust = 0.5), size = 4) +
  scale_fill_brewer(palette = "Set2") +
  labs(title = "Pie Chart of Variable 'time'", fill = "Time Category") +
  theme_void() +
  theme(plot.title = element_text(face = "bold", hjust = 0.5, size = 14),
        legend.position = "none")
```

## Άσκηση 6: Διερεύνηση σχέσης μεταξύ ποσοτικών μεταβλητών

```{r correlation-matrix}
cor_matrix <- cor(numeric_data)

kable(cor_matrix,
      digits = 3,
      caption = "Πίνακας Συσχέτισης") %>%
  kable_styling(full_width = FALSE, position = "center")
```

```{r scatter-basic}
ggplot(instagram_reach, aes(x = Followers, y = Likes)) +
  geom_point(color = "#2C3E7A", alpha = 0.65, size = 2.5) +
  geom_smooth(method = "lm", se = TRUE, color = "#E74C3C", linewidth = 1) +
  labs(title = "Scatterplot: Likes vs Followers",
       subtitle = paste0("Pearson r = ", round(cor(instagram_reach$Followers, instagram_reach$Likes), 3)),
       x = "Followers", y = "Likes") +
  scale_x_continuous(labels = scales::comma) +
  theme_report()
```

```{r scatter-colored}
ggplot(instagram_reach, aes(x = Followers, y = Likes, color = time)) +
  geom_point(alpha = 0.7, size = 2.5) +
  geom_smooth(method = "lm", se = FALSE, linewidth = 0.8) +
  scale_color_brewer(palette = "Set1") +
  labs(title = "Scatterplot: Likes vs Followers by Time Category",
       x = "Followers", y = "Likes", color = "Time Category") +
  scale_x_continuous(labels = scales::comma) +
  theme_report()
```

## Άσκηση 7: Σχέση μεταξύ ποσοτικής και κατηγορικής μεταβλητής

```{r box-likes-by-time}
ggplot(instagram_reach, aes(x = time, y = Likes, fill = time)) +
  geom_boxplot(alpha = 0.8, outlier.shape = NA, width = 0.5) +
  geom_jitter(width = 0.15, alpha = 0.3, size = 1.5) +
  scale_fill_brewer(palette = "Pastel1") +
  labs(title = "Distribution of Likes by Time Category",
       subtitle = "Boxplot with jittered observations",
       x = "Time Category", y = "Likes") +
  theme_report() +
  theme(legend.position = "none")
```

## Άσκηση 8: Σχέση μεταξύ κατηγορικών μεταβλητών

```{r contingency-table}
cont_table <- table(instagram_reach$time, instagram_reach$like)

cont_df <- as.data.frame.matrix(cont_table)
cont_df$time <- rownames(cont_df)
rownames(cont_df) <- NULL
cont_df <- cont_df[, c("time", "1", "2", "3")]

kable(cont_df,
      col.names = c("time", "like=1", "like=2", "like=3"),
      caption = "Πίνακας συνάφειας μεταξύ time και like") %>%
  kable_styling(full_width = FALSE, position = "center")

prop_df <- as.data.frame.matrix(prop.table(cont_table, 1))
prop_df$time <- rownames(prop_df)
rownames(prop_df) <- NULL
prop_df <- prop_df[, c("time", "1", "2", "3")]

kable(prop_df,
      col.names = c("time", "like=1", "like=2", "like=3"),
      digits = 2,
      caption = "Σχετικές συχνότητες (ανά time)") %>%
  kable_styling(full_width = FALSE, position = "center")
```

```{r grouped-bar}
cont_df_long <- as.data.frame(cont_table)
colnames(cont_df_long) <- c("time", "like", "count")

ggplot(cont_df_long, aes(x = like, y = count, fill = time)) +
  geom_col(position = "dodge", width = 0.7) +
  scale_fill_brewer(palette = "Set2") +
  geom_text(aes(label = count), position = position_dodge(width = 0.7),
            vjust = -0.4, size = 3.5) +
  labs(title = "Grouped Bar Chart: time vs like",
       x = "Like Category", y = "Frequency", fill = "Time Category") +
  theme_report()
```

```{r stacked-bar}
cont_df_long <- cont_df_long %>%
  group_by(like) %>%
  mutate(pct = count / sum(count))

ggplot(cont_df_long, aes(x = like, y = count, fill = time)) +
  geom_col(position = "stack", width = 0.6) +
  geom_text(aes(label = scales::percent(pct, accuracy = 1)),
            position = position_stack(vjust = 0.5), size = 3.5, color = "white", fontface = "bold") +
  scale_fill_brewer(palette = "Set2") +
  labs(title = "Stacked Bar Chart: time vs like",
       subtitle = "Percentages show within-like-category composition",
       x = "Like Category", y = "Frequency", fill = "Time Category") +
  theme_report()
```

## Άσκηση 9: Δημιουργία μεταβλητής υψηλής αλληλεπίδρασης

```{r create-high-like}
instagram_reach$high_like <- ifelse(instagram_reach$like == 3, 1, 0)
instagram_reach$high_like <- factor(
  instagram_reach$high_like,
  levels = c(0, 1),
  labels = c("Low/Medium Engagement", "High Engagement")
)

high_like_freq <- as.data.frame(table(instagram_reach$high_like))
colnames(high_like_freq) <- c("high_like", "Frequency")

high_like_prop <- data.frame(
  high_like = names(prop.table(table(instagram_reach$high_like))),
  Relative_Frequency = as.numeric(prop.table(table(instagram_reach$high_like)))
)

kable(high_like_freq,
      col.names = c("high_like", "Συχνότητα"),
      caption = "Κατανομή της μεταβλητής high_like") %>%
  kable_styling(full_width = FALSE, position = "center")

kable(high_like_prop,
      digits = 2,
      col.names = c("high_like", "Σχετική Συχνότητα"),
      caption = "Σχετικές συχνότητες της μεταβλητής high_like") %>%
  kable_styling(full_width = FALSE, position = "center")
```

## Άσκηση 10: Μοντέλο Λογιστικής Παλινδρόμησης

```{r logistic-model}
model_logit <- glm(high_like ~ Followers + Hours.since.posted,
                   data = instagram_reach,
                   family = binomial)

predicted_prob <- predict(model_logit, type = "response")
predicted_class <- ifelse(predicted_prob > 0.5, 1, 0)

cm <- table(
  Predicted = predicted_class,
  Actual = instagram_reach$high_like
)

accuracy <- mean(predicted_class == as.numeric(instagram_reach$high_like) - 1)

coef_table <- as.data.frame(summary(model_logit)$coefficients)
coef_table$Variable <- rownames(coef_table)
rownames(coef_table) <- NULL
coef_table <- coef_table[, c("Variable", "Estimate", "Std. Error", "z value", "Pr(>|z|)")]

kable(coef_table,
      digits = 4,
      col.names = c("Variable", "Estimate", "Std. Error", "z value", "p-value"),
      caption = "Logistic Regression Coefficients") %>%
  kable_styling(full_width = FALSE, position = "center")
```

```{r model-metrics}
kable(cm,
      caption = "Confusion Matrix") %>%
  kable_styling(full_width = FALSE, position = "center")

cat("**Model Accuracy:**", round(accuracy * 100, 2), "%")

# --- Precision, Recall, F1 ---
tp <- cm["1", "High Engagement"]
fp <- cm["1", "Low/Medium Engagement"]
fn <- cm["0", "High Engagement"]

precision <- tp / (tp + fp)
recall    <- tp / (tp + fn)
f1        <- 2 * precision * recall / (precision + recall)

metrics_df <- data.frame(
  Metric = c("Accuracy", "Precision", "Recall (Sensitivity)", "F1-Score"),
  Value  = round(c(accuracy, precision, recall, f1), 4)
)

kable(metrics_df,
      caption = "Model Performance Metrics",
      col.names = c("Metric", "Value")) %>%
  kable_styling(full_width = FALSE, position = "center") %>%
  row_spec(0, bold = TRUE)
```

```{r roc-curve}
roc_obj <- roc(
  response  = as.numeric(instagram_reach$high_like) - 1,
  predictor = predicted_prob,
  quiet     = TRUE
)

ggroc(roc_obj, color = "#E74C3C", linewidth = 1.2) +
  geom_abline(slope = 1, intercept = 1, linetype = "dashed", color = "grey50") +
  labs(title = "ROC Curve — Logistic Regression Model",
       subtitle = paste0("AUC = ", round(auc(roc_obj), 3)),
       x = "Specificity", y = "Sensitivity") +
  theme_report()
```

Η μεταβλητή `Hours.since.posted` παρουσιάζει στατιστικά σημαντική θετική επίδραση (p < 0.01): όσο αυξάνεται ο χρόνος από τη δημοσίευση, τόσο αυξάνεται και η πιθανότητα μια ανάρτηση να ταξινομηθεί ως υψηλής αλληλεπίδρασης. Αντίθετα, η επίδραση των `Followers` παραμένει πιο ήπια.

Η συνολική ακρίβεια του μοντέλου είναι **`r round(accuracy, 2)`** (ή περίπου **`r round(accuracy * 100, 2)`%**), επομένως η ταξινόμηση είναι ικανοποιητική αλλά όχι επαρκής από μόνη της για πλήρη αξιολόγηση.

Το AUC ερμηνεύεται ως η πιθανότητα το μοντέλο να δώσει υψηλότερο σκορ σε ένα πραγματικά high-engagement post σε σχέση με ένα low/medium post. Επειδή το dataset είναι ανισόρροπο (περίπου 77% Low/Medium έναντι 23% High), η ακρίβεια μπορεί να υπερεκτιμήσει την πραγματική απόδοση· για αυτό εξετάζονται συμπληρωματικά και οι δείκτες AUC και F1-Score.

## Συμπεράσματα

Η ανάλυση οδηγεί σε μια συνεκτική εικόνα της συμπεριφοράς των μεταβλητών και της αλληλεπίδρασής τους:

- Η σχέση `Followers`–`Likes` είναι θετική, αλλά μέτριας έντασης.
- Η `Hours.since.posted` συνδέεται πιο σταθερά με τα `Likes` σε σύγκριση με τον αριθμό followers.
- Η κατανομή της `Followers` είναι έντονα δεξιά ασύμμετρη, με ακραίες τιμές που επηρεάζουν τον μέσο όρο.
- Η μεταβλητή `time` διαφοροποιεί ουσιαστικά τα επίπεδα αλληλεπίδρασης, με υψηλότερες κατηγορίες να εμφανίζουν μεγαλύτερο ποσοστό υψηλών likes.
- Η μεταβλητή `high_like` επιβεβαιώνει την ανισορροπία των κατηγοριών, στοιχείο που πρέπει να λαμβάνεται υπόψη στην ερμηνεία των μετρικών.
- Στο μοντέλο λογιστικής παλινδρόμησης, η `Hours.since.posted` αναδεικνύεται ως ο πιο αξιόπιστος προγνωστικός παράγοντας για υψηλή αλληλεπίδραση.

## Appendix: Reproducibility

```{r session-info, echo=TRUE, collapse=TRUE}
sessionInfo()
```
